【裁判字號】    97,消債抗,39
【裁判日期】    980305
【裁判案由】    更生事件
【裁判全文】
臺灣臺北地方法院民事裁定            97年度消債抗字第39號
抗  告  人  甲○○
上列抗告人因消費者債務清理條例更生事件，對於中華民國九十
七年七月七日本院九十七年度消債更字第十號裁定提起抗告，本
院裁定如下：
    主  文
抗告駁回。
抗告程序費用新臺幣壹仟元由抗告人負擔。
    理  由
一、本件抗告意旨略以：(一)扣除宿舍費用、福利金及勞保費等，
    抗告人平均領得月薪僅為新台幣（下同）三萬元，並非原裁
    定所認定三萬三千元；(二)聲請更生後，抗告人遭債權銀行扣
    薪執行三分之一，每月僅領得一萬八千元，更無法處理債務
    及維持生活開銷；(三)原裁定所認定抗告人名下之投資及存款
    ，乃抗告人母親借用抗告人名義投資，非抗告人所有；(四)抗
    告人雖於九十五年八月與債權銀行協議時，即知九十五年九
    月後將在職進修並支出龐大學費及交通費，但僅能勉強接受
    協議，最終支付至九十六年底，已盡全力，實係不可歸責於
    己之事由而毀諾，原裁定駁回更生聲請，見解實有違誤，爰
    提起本件抗告，請求廢棄原裁定云云。
二、按債務人與金融機構協商成立者，不得聲請更生或清算，但
    因不可歸責於己之事由，致履行顯有重大困難者，不在此限
    ；本條例施行前，債務人依金融主管機關協調成立之中華民
    國銀行公會會員，辦理消費金融案件無擔保債務協商機制與
    金融機構成立之協商，準用前項之規定，消費者債務清理條
    例第一百五十一條第五項、第六項分別定有明文。
三、經查：(一)本件重點在於抗告人支付協商款項至九十六年底後
    悔諾，是否具有不可歸責於己之事由，致履行顯有重大困難
    ，而日盛國際商業銀行股份有限公司係於九十七年五月二十
    三日方聲請扣薪移轉，經本院調閱台灣桃園地方法院九十七
    年度司執字第三二七二三號卷查明屬實，就時間點觀察，扣
    薪問題與當初抗告人毀諾之原因顯無相關；(二)抗告人辯稱：
    伊名下之投資及存款，乃抗告人母親借用抗告人名義投資，
    非抗告人所有云云，然此與聲請人最初提出財產及收入狀況
    說明書之記載不符，且若係如此，抗告人父母顯無不能維持
    生活，而需由抗告人每月支出五千元扶養之事實；(三)抗告人
    於九十五年九月是否就讀國立嘉義大學管理學院在職進修班
    ，乃個人生涯規劃，並非國民義務教育之範疇，無絕對必要
    性，相關教育支出及交通支出不應列為生活必要之支出，況
    抗告人既於九十五年八月間，明知將有此等事由及支出，而
    仍完成協商，顯非協商成立後發生不可歸責於己之事由；(四)
    縱認抗告人平均每月領得款項為三萬元，且名下之投資及存
    款乃抗告人母親借用抗告人名義投資，每月償還一萬八千五
    百三十五元後，僅剩一萬一千餘元，然若不計算每月無義務
    支出之扶養費五千元及欠缺必要性之教育支出一萬元與相關
    交通支出，參照抗告人最初所提聲請前兩年內必要支出，一
    萬一千餘元仍足供抗告人個人基本生活之所需，而非入不敷
    出致協商成立後發生不可歸責於己之事由，履行顯有重大困
    難。
四、綜上所述，抗告人於協商成立後，難認有何不可歸責於己之
    事由，致履行顯有重大困難，抗告人為本件更生之聲請，於
    法自有未合。原裁定駁回抗告人之更生聲請，於法並無不合
    ，應予維持。抗告人求為廢棄原裁定，為無理由，應予駁回
    。
五、據上論結，本件抗告為無理由。依消費者債務清理條例第十
    五條、民事訴訟法第四百九十五條之一第一項、第四百四十
    九條、第九十五條、第七十八條，裁定如主文。
中    華    民    國    98    年    3     月    5    日
                  民事第一庭審判長法  官  李昆曄
                                  法  官  賴秀蘭
                                  法  官  文衍正
以上正本係照原本作成。
本件不得抗告。
中    華    民    國    98    年    3     月    5     日
                                  書記官  潘惠敏


司法院資訊處製作；財團法人民間司法改革基金會備份。
